臺灣基隆地方法院民事裁定　　　　　　　　　　　　　九十三年度簡聲抗字第二號
　　抗　告　人　甲○○
　　相　對　人　乙○○
當事人間請求停止執行事件，抗告人對於民國九十二年六月二十一日本院九十三年聲
字第二二六號裁定提起抗告，本院裁定如下：
    主      文
抗告駁回。
抗告費用由抗告人負擔。
    理    　由
一、本件抗告意旨略以：抗告人自始至終只有向相對人借款新臺幣（下同）二十二萬
    元，並約定以代繳保費的方式作為攤還，豈料相對人否認保費款項，設計抗告人
    簽下系爭本票二十二萬元，並聲請本票裁定強制執行，因本票債權確為不實，所
    以提起抗告，請求停止本院九十三年度執字第三九五七號清償票款事件之強制執
    行程序等語。
二、按強制執行程序開始後，除法律另有規定外，不停止執行。有回復原狀之聲請，
    或提起再審或異議之訴，或對於和解為繼續審判之請求，或提起宣告調解無效之
    訴、撤銷調解之訴，或對於許可強制執行之裁定提起抗告時，法院因必要情形或
    依聲請定相當並確實之擔保，得為停止強制執行之裁定。強制執行法第十八條定
    有明文。另發票人主張本票係偽造、變造者，應於接到前條裁定後二十日之不變
    期間內，對執票人向為裁定法院提起確認之訴。發票人證明已依前項規定提起訴
    訟時，執行法院應停止強制執行。但得依執票人聲請，許其提供相當擔保，繼續
    強制執行，亦得依發票人聲請，許其提供相當擔保，停止強制執行。亦為非訟事
    件法第一百零一條所明定。
三、依前揭規定，強制執行程序以不停止為原則，以「法律另有規定」（如非訟事件
    法第一百零一條、破產法第九十九條）及強制執行法第十八條所列舉之有回復原
    狀之聲請，或提起再審或異議之訴，或對於和解為繼續審判之請求，或提起宣告
    調解無效之訴、撤銷調解之訴，或對於許可強制執行之裁定提起抗告等法定停止
    事由為限，法院始得裁定停止強制執行之程序。亦即依強制執行法第十八條立法
    之意旨，以不停止已開始之強制執行程序為原則，於法律有規定之事由存在，且
    有必要者，法院始得為停止強制執行之裁定。
四、至於司法院大法官會議第一八二號解釋，係於強制執行法修正前，針對准許拍賣
    抵押物裁定之執行名義，債務人主張有不得強制執行之事由而提起訴訟之情形時
    ，所為之解釋，強制執行法於民國八十五年十月九日修正時，於強制執行法第十
    四條第二項新增「執行名義無確定判決同一之效力者，於執行名義成立前，如有
    債權不成立或消滅或妨礙債權人請求之事由發生，債務人亦得於強制執行程序終
    結前提起異議之訴。」之規定（所謂執行名義無確定判決同一效力者，例如准許
    拍賣抵押物之裁定，准許本票強制執行之裁定等非訟性質之執行名義），其立法
    目的即在使無確定判決同一效力之執行名義於成立時無爭辯防禦機會之債務人，
    亦有於強制執行程序中提起債務人異議之訴，並進而得依同法第十八條第二項聲
    請停止執行，而有救濟之機會。綜上所述，修正後之強制執行法仍維持列舉式之
    停止執行事由，但在同法第十四條已放寬得提起異議之訴之限制，而異議之訴復
    為得聲請裁定停止執行之事由，顯見修正後之強制執行法對得聲請停止執行之事
    由，仍應以法律有明文規定及其所列舉之事由或可準用之規定為限，不應以解釋
    之方式，擴大停止強制執行事由之範圍，俾免違反立法之目的，並兼顧執行債權
    人之權益。抗告人捨此法律明文之方式而不由，以已提起確認本票債權不存在之
    事由，聲請停止執行，其聲請停止之事由，非強制執行法第十八條所規定之法律
    另有規定或該條文第二項所規定之得裁定停止執行之事由，亦無可準用之明文規
    定為據，原審法院駁回其聲請，並無違誤，從而，抗告人之抗告為無理由，應予
    駁回。
五、據上論斷，本件抗告為無理由，依民事訴訟法第四百三十六條之一第三項、第四
    百九十二條第一項、第九十五條、第七十八條，裁定如主文。
中　　　華　　　民　　　國　　九十三　　年　　　九　　　月　　二十  　　日
                                臺灣基隆地方法院民事庭
                                        審判長法官  李木貴
     　　                                   　法官  王翠芬
                                       　　　 法官  林李達
右為正本係照原本作成。
本件裁定不得再抗告。
中　　　華　　　民　　　國　　九十三　　年　　　九    　月　　二十二　　日
                                        法院書記官  黃錫煒
